臺灣臺北地方法院民事判決　　　　　　　　94年度訴字第93號
原　　　告　福客多商店股份有限公司
法定代理人　丁○○
訴訟代理人　乙○○
被　　　告　陳心明即心明企業社
　　　　　　丙○○
　　　　　　甲○○
共　　　同
訴訟代理人　蔡志雄律師
上列當事間請求給付違約金等事件，本院於中華民國94年3月9日
言詞辯論終結，判決如下：
    主      文
被告應給付原告新台幣貳拾貳萬柒仟壹佰玖拾捌元及自民國九十
四年一月十二日起至清償日止，按週年利率百分之五計算之利息
。
原告其餘之訴駁回。
訴訟費用由被告連帶負擔十分之三，餘由原告負擔。
本判決原告勝訴部分得假執行，但被告如以新台幣貳拾貳萬柒仟
壹佰玖拾捌元為原告預供擔保，得免為假執行。
原告其餘假執行之聲請駁回。
    事實及理由
一按當事人得以合意定第一審管轄法院，民事訴訟法第24條第1
  項前段著有明文。經查，本件被告住所地雖非屬本院管轄，惟
  兩造間委任經營契約書（下稱系爭委任經營契約）第13條約定
  ，如被告有不履行全部或一部分責任，致原告向法院為訴訟上
  行為時，合意以本院為管轄法院，是本院就本件訴訟應有管轄
  權，合先敘明。
二被告陳心明即心明企業社與原告於民國90年10月2日訂立系爭
  委任經營契約，自90年10月4日起至95年10月3日止受任經營原
  告所有位於台北市○○街○段104號之長沙門市，並由被告甲○
  ○、丙○○任連帶保證人。詎被告陳心明自91年6月3日起迭有
  未將當日營業額及代收款匯寄原告之重大違約情事，至91年7
  月19日未匯金額高達新台幣（下同）298,286元，已違反系爭
  委任經營契約第7條第1款約定，原告遂於該日系爭委任經營契
  約第8條約定向被告陳心明終止系爭契約。被告陳心明依系爭
  委任經營契約第9條、第10條第1項第5款、第6款約定，應給付
  原告懲罰性違約金1,000,000元、結束處理費20,000元及應付
  帳款348,554元。又因原告尚應給付陳心明履約現金擔保600,0
  00元、90年7月1日至18日之利息1,036元、91年7月份代收佣金
  2,249元及91年6月委任報酬38,071元，經抵銷後被告陳心明尚
  應給付原告727,198元，被告甲○○、丙○○並應負連帶清償
  之責等情。為此聲明：(一)被告應連帶給付原告727,198元及自
  起訴狀繕本送達最後被告翌日起至清償日止，按年息5%計算之
  利息。(二)願供擔保請准宣告假執行。
三被告則以：被告陳心明經營系爭商店長期虧損，不得已乃將營
  業收入用以支付員工薪資以及先前為籌措擔保金之本金及利息
  ，並非惡意短匯金額，應無懲罰性違約金條款之適用。退步言
  之，縱認被告應給付懲罰性違約金，原告請求金額亦屬過高，
  應予酌減等語，資為抗辯。並聲明：(一)原告之訴及假執行之聲
  請均駁回。(二)如受不利判決，願供擔保請准宣告免為假執行。
四兩造不爭執之事實：
  (一)被告陳心明以被告甲○○、丙○○為連帶保證人，於90年10
    月2日與原告訂立委任經營契約。
  (二)被告陳心明截至91年7月19日尚欠原告下列款項：
  1.結束處理費20,000元。
  2.應付帳款348,554元。
    郵電費1,133元。
    維繕費2,558元。
    水費、瓦斯費183元。
    91年7月資訊服務費1,572元。
    電費17,459元。
    91年7月冷氣保修費772元。
    門市清潔費1,679元。
    貨款及6、7月北（縣）市停車費罰款114元。
    未匯款298,286元。
    台電代收及滯納金罰金1,281元。
    91年7月委任金欠款23,613元。
    代扣保證金利息所得104元。
  (三)原告尚應給付被告履約現金擔保600,000元、91年7月1日至7
    月18日利息1,036元、91年7月份代收佣金2,249元及91年6月
    委任報酬38,071元。
  (四)被告違反系爭委任經營契約第7條第1款約定，經原告於91年
    7月19日依第8條約定終止系爭委任經營契約。
  (五)上開事實並經原告提出委任經營契約書、逾期罰扣一覽表、
    門市稽查通知單、終止契約存證信函、加盟契約終止應收及
    應退帳款費用計算表、電信費用明細、維修工程單、水費收
    據、加盟主費用分攤一覽表、代繳電費收據、代收停車費金
    額不符應補差額明細表、門市庫存明細表、日配進貨單、電
    費收據、委任經營報酬明細表、代繳電信費收據為證（見本
    院卷(一)第11至55頁、卷(二)第42至47頁），堪信為真實。
五原告主張因被告陳心明重大違約致原告終止系爭契約，依系爭
  委任經營契約第9條約定應給付原告懲罰性違約金1,000,000元
  ，另依系爭委任經營契約第10條第1項第5款、第6款約定應給
  付原告結束處理費20,000元及應付帳款348,554元，經與原告
  應給付被告陳心明即心明企業社履約現金擔保600,000元、90
  年7月1日至18日之利息1,036元、91年7月份代收佣金2,249元
  及91年6月委任報酬38,071元抵銷後，被告陳心明尚應給付原
  告727,198元。被告就其積欠原告結束處理費20,000元、應付
  帳款348,554元及原告主張抵銷部分固不爭執，惟辯稱原告請
  求違約金金額過高，應予酌減。是本件兩造爭執之點即在原告
  請求被告給付懲罰性違約金1,000,000元，是否適當？茲析述
  如下：
  (一)依系爭委任經營契約第9條約定：「乙方（即被告）如有本
    契約所規定重大違約事由之一者，乙方（被告）須給付甲方
    （原告）1,000,000元整，此項違約金為懲罰性質之違約金
    ，甲方並得請求乙方賠償所受之一切損害。甲方並得逕從委
    任報酬金及履約保證金中扣償，如有不足乙方仍應負清償責
    任」（見本院卷(一)第16頁）。本件被告陳心明未將當日營業
    額及代收款匯寄原告為其所自承，依系爭委任經營契約第7
    條第1款約定，係屬重大違約情事，原告並因此依系爭委任
    經營契約第8條第1項第1款約定終止系爭委任經營契約，依
    上開契約第9條約定，被告陳心明自應給付原告懲罰性違約
    金。
  (二)按約定之違約金額過高者，法院得減至相當之數額，民法第
    252條定有明文。惟是否相當，仍須依一般客觀事實、社會
    經濟狀況及當事人所受損害情形，以為酌定標準；又約定之
    違約金是否過高，應就債務人若能如期履行時，債權人可得
    享之一切利益為衡量核減之標準。最高法院著有49年台上字
    第807號、51年台上字第19號判例可資參照。經查，兩造固
    約定違約金額為1,000,000元，惟依系爭委任經營契約第6條
    第6款約定，被告陳心明若無違反本契約規定，原告擔保其
    全年分得之毛利額為2,000,000元，計算方式為自接店日起
    每月毛利額補足至140,000元（見本院卷(一)第14頁）。另依
    系爭委任經營契約附屬契約第9條約定，加盟委任報酬經營
    金給付方式：月毛利額200,000元以下者，分配率為54%（即
    原告分46%、被告陳心明分54%，見本院卷第(一)28頁）。爰審
    酌被告陳心明業已履行契約8個月即13%（全部委託經營期限
    為5年即60個月（8（個月）÷60（個月）=13%，小數點以下
    四捨五入），且未匯款金額不過298,286元。再參諸原告交
    予被告陳心明經營之系爭商店係於89年7月5日重新裝潢，兩
    造於91年7月19日終止契約後，原告即於同年9月將該店交予
    第三人經營，期間為5年，嗣後經營2年亦終止租約，此為原
    告所自承（見本院卷(二)第52頁）。本院綜合上開各項因素加
    以考量，認兩造間約定之懲罰性違約金額1,000,000元，尚
    嫌過高，爰斟酌被告陳心明違約之情節、原告所受之損害等
    一切情狀，認本件違約金額以500,000元為適當。
六綜上所述，被告陳心明應給付原告懲罰性違約金500,000元、
  結束處理費20,000元、應付帳款348,554元，合計868,554元，
  經與原告應給付被告陳心明即心明企業社履約現金擔保600,00
  0元、90年7月1日至18日之利息1,036元、91年7月份代收佣金
  2,249元、91年6月委任報酬38,071元抵銷後，被告陳心明尚應
  給付原告227,198元，又被告甲○○、丙○○既為被告陳心明
  之連帶保證人，自應就系爭債務負連帶清償之責。從而，原告
  依系爭委任經營契約請求被告連帶給付原告227,198元及自起
  訴狀繕本送達最後被告翌日即94年1月12日起至清償日止，按
  週年利率5%計算之利息，洵屬有據，應予准許，超過部分則有
  未合，應予駁回。
七又本件事證已臻明確，兩造其餘攻擊防禦方法及未經援用之證
  據，經本院斟酌後，認為均不足以影響本判決之結果，爰不一
  一論述，併此敘明。
八假執行之宣告：
  本判決原告勝訴部分所命被告給付之金額未逾500,000元，依
  民事訴訟法第389條第1項第5款，應依職權宣告假執行，又被
  告陳明願供擔保，聲請免為假執行，亦無不合；至原告其餘假
  執行之聲請，因訴之駁回而失所依據，應予駁回。
據上論結，原告之訴為一部有理由，一部無理由，依民事訴訟法
第79條、第85條第2項、第389條第1項第5款、第392條第2項，判
決如主文。
中　　華　　民　　國　　94　　年　　3 　　月　　31　　日
                  民事第四庭法  官  劉又菁
以上為正本係照原本作成
如對本判決上訴，須於判決送達後20日內向本院提出上訴狀
中　　華　　民　　國　　94　　年　　3　 　月　　31 　日
                            書記官  楊勝欽
